【裁判字號】    89,判,2612
【裁判日期】    890825
【裁判案由】    房屋稅
【裁判全文】
最  高  行  政  法  院  判  決                  八十九年度判字第二六一二號
    原      告  乙○○
                甲○○
    被      告  嘉義縣稅捐稽徵處
    代  表  人  陳大倫
右當事人間因房屋稅事件，原告不服財政部中華民國八十七年十月十七日台財訴第0
00000000號再訴願決定，提起行政訴訟。本院判決如左：
    主  文
原告之訴駁回。
訴訟費用由原告負擔。
    事  實
原告與訴外人陳崑備共有之坐落嘉義縣朴子市南竹里六鄰六十五之一號房屋（應有部
分各三分之一），經被告依房屋稅條例第十一條規定，核定八十六年度房屋果稅現值
為新臺幣（下同）三九○、一○○元，並按住家用稅率百分之一．三八課徵房屋稅五
、三八三元。原告不服，申請復查，未獲變更，一再訴願，遞遭決定駁回，遂提起行
政訴訟。茲摘敘兩造訴辯意旨於次：
原告起訴意旨略謂：系爭房屋確經勘查，但復查員循私不公，原認定可遞減，嗣因原
告未給予好處，竟拒絕接受原告主張，顯非適法等語。
被告答辯意旨略謂：系爭房屋係屬ＲＣ加強磚造二層樓建築，民國六十二年十二月建
造完竣，自六十三年上期起核課房屋稅迄八十六年已歷二十四年。被告依臺灣省政府
頒訂之「臺灣省各類房屋折舊標準表」規定，按加強磚造房屋耐用年數五十二年，每
年折舊率百分之一．二及本縣不動產評價委員會評定之「嘉義縣路線地段等級評定表
」規定，系爭房屋地段率百分之一一○，就其結構、裝潢及設備評定八十六年度房屋
課稅現值為三九○、一○○元，並依住家用稅百分之一．三八核課房屋稅五、三八三
元，揆諸房屋稅條例第四條、十一條、第十五條第二項第四款及臺灣省各縣市房屋稅
徵收細則第三條第一項第四款規定，並無不合。復查決定予以維持，一再訴願決定遞
予駁回，均無違誤。原告訴稱，復查員不公云云，經查被告實地勘查結果，除二樓小
部分略有龜裂漏水外，其餘並無毀損，且龜裂面積未達整棟房屋面積三成以上，核無
房屋稅條例第十五條第二項第四款規定得以減半徵收之適用，復查及一再訴願決定，
衡諸事實，予以駁回，並無不合，原告猶執詞爭執，顯屬無據，請駁回其訴等語。
    理  由
按「房屋稅向房屋所有人徵收之．．．共有房屋向共有人徵收之．．．」「房屋稅依
房屋現值，按左列稅率課徵之：一、住家用房屋最低不得少於其房屋現值百分之一點
三八，最高不得超過百分之二。但自住房屋不得超過百分之一點三八。」「直轄市及
縣（市）政府得視地方實際情形，在前條規定稅率範圍內，分別規定房屋稅徵收率，
提經當地民意機關通過，報請或層轉財政部備案。但在縣（市）部分，省政府認有統
一規定房屋稅徵收率之必要時，得提經省民意機關通過，報財政部備案。」「房屋標
準價格，由不動產評價委員會依據下列事項分別評定，直轄市由市政府公告之，各縣
（市）（局）於呈請省府核定後公告之：一、按各種建造材料所建房屋，區分種類及
等級。二、各類房屋之耐用年數及折舊標準。三、按房屋所處街道村里之商業交通情
形及房屋之供求概況，並比較各該不同地段之房屋買賣價格減除地價部分，訂定標準
。」「前項房屋標準價格，如物價總指數有百分之三十以上增減時，應重行評定，並
應依其耐用年數予以折舊，按年遞減其價格。」「私有房屋有左列情形之一者，其房
屋稅減半徵收：一、．．．四、受重大災害者，毀損面積佔整棟面積三成以上不及五
成之房屋。」分別為房屋稅條例第四條第一項、第五條第一款、第六條、第十一條第
一項、第二項、第十五條第二項第四款所明定。又「本省各縣市房屋稅率規定如左：
一、．．．三、住家用房屋按其現值課徵百分之一點三八。」復為臺灣省各縣市房屋
稅徵收細則第三條第一項第三款所規定。本件原告所共有之系爭房屋係屬ＲＣ加強磚
造二層樓建築，六十二年十二月建造完竣，被告自六十三年上期起核課房屋稅迄八十
六年已二十四年，有嘉義縣房屋稅籍登記表、房屋標示查丈記錄、房屋現值核計表、
房屋稅計課紀錄表等影本附原處分卷可稽。依臺灣省政府頒訂之「臺灣省各類房屋折
舊標準表」規定，加強磚造房屋耐用年數五十二年，每年折舊率百分之一．二。又依
嘉義縣不動產評價委員會評定之「嘉義縣路線地段等級評定表」規定，系爭房屋地段
率百分之一一○，亦有評定表影本附原處分卷足考。被告就其結構、裝潢及設備評定
八十六年度房屋課稅現值為三九○、一○○元，並依住家用稅百分之一．三八核課房
屋稅五、三八三元，揆諸首揭規定，並無不合。原告主張系爭房屋龜裂漏水，經被告
派員實地勘查結果，除二樓小部分略有龜裂漏水外，其餘並無毀損，且龜裂面積未達
整棟房屋面積三成以上，亦有復查報告書附原處分卷可憑，被告指稱，復查人員循私
不公，未據舉證，已難採信，且依其自述房屋僅水泥退化漏水，並非毀損達三成以上
，不合首揭房屋稅條例第十五條第二項第四款規定減徵規定，亦無該條例第十五條所
列其餘減免情形。從而，復查決定，未准變更，一再訴願決定，遞予維持，俱無違誤
。原告起訴非有理由，應予駁回。
據上論結，本件原告之訴為無理由，爰依行政訴訟法施行法第二條、行政訴訟法第九
十八條第三項前段、第一百零四條、民事訴訟法第八十五條第一項前段，判決如主文
。
中    華    民    國     八十九      年      八      月      二十五     日
              最 高 行 政 法 院 第 一 庭
                                審 判 長 法  官      黃  綠  星
                                         法  官      彭  鳳  至
                                         法  官      蔡  進  田
                                         法  官      黃  璽  君
                                         法  官      廖  宏  明
右  正  本  證  明  與  原  本  無  異
                                         法院書記官  邱  彰  德
中    華    民    國     八十九      年      八      月      二十八     日


司法院資訊處製作；財團法人民間司法改革基金會備份。
